臺灣基隆地方法院刑事判決　
110年度交簡上字第28號
上  訴  人  臺灣基隆地方檢察署檢察官
被      告  林浩寬


上列上訴人因被告過失傷害案件，不服本院基隆簡易庭110年度
基交簡字第249號中華民國110年8月30日第一審簡易判決（起訴
案號：110年度調偵字第119號），提起上訴，本院管轄之第二審
合議庭判決如下：
    主    文
原判決撤銷。
林浩寬汽車駕駛人，無駕駛執照駕車、行經行人穿越道不依規定
讓行人優先通行，因過失傷害人，處有期徒刑伍月，如易科罰金
，以新臺幣壹仟元折算壹日。 
    犯罪事實
一、林浩寬未領有小型車駕駛執照，仍於民國109年4月29日21時
    18分，無照駕駛車號00-0000號自用小客車，沿基隆市七堵
    區實踐路內側車道（五福橋上），由六堵往明德二路方向行
    駛，行經實踐路與福五街口，本應遵守道路交通號誌之指示
    ，且應注意汽車行近行人穿越道，遇有行人穿越時，無論有
    無交通指揮人員指揮或號誌指示，均應暫停讓行人先行通過
    ，並應注意車前狀況，隨時採取必要之安全措施，而依當時
    天候為晴，路面鋪裝柏油，且乾燥、無缺陷、無障礙物，視
    距良好，並無不能注意之情事，竟疏未注意，於其行向之號
    誌顯示為綠燈直行、左轉燈號並未亮起之際，即違反號誌指
    示，貿然左轉往福五街方向行駛，適有行人夏典修自五福橋
    行走在福五街上之行人穿越道欲穿越福五街往明德二路方向
    行進，林浩寬駕駛之前揭自用小客車右前車頭因而撞擊夏典
    修，致夏典修受有如附表編號１至７所示之傷害，及造成如附
    表編號８所示之後遺症。林浩寬肇事後，於犯罪尚未被有偵
    查權之機關或公務員發覺前，親自報警，並向警員表明係肇
    事者，請警方前往處理，而接受裁判。
二、案經夏典修訴由臺灣基隆地方檢察署檢察官偵查起訴。
    理    由
一、證據能力
    本判決以下所引用之證據，公訴人及被告林浩寬於本案言詞
    辯論終結前，均未爭執其證據能力，本院審酌該等證據作成
    或取得之狀況，並無非法或不當取證之情事，且無顯不可信
    之情況，復經本院於審判期日就上開證據依法進行調查、辯
    論，自均具有證據能力。
二、上揭犯罪事實，業據被告於偵訊、本院交簡上準備程序及審
    理時坦承不諱，核與證人即告訴人夏典修於偵訊證述之情節
    相符，此外復有道路交通事故現場圖、調查報告表、談話紀
    錄表、現場照片附卷可稽（他字卷第27至29、63至77、87至
    92頁，本院交簡上卷第82之1至82之3頁），並經本院當庭勘
    驗車禍現場監視器攝得畫面轉錄光碟無訛，製有勘驗筆錄並
    擷取照片在卷為憑（本院交簡上卷第52至54、57至81頁）；
    又告訴人確因本件車禍受有如附表編號１至７所示之傷害，及
    造成如附表編號８所示之後遺症，亦有汐止國泰綜合醫院診
    斷證明書3份（109年5月4日、109年7月23日、109年10月27
    日各1份）、臺北醫學大學附設醫院診斷證明書1份、告訴人
    傷勢照片存卷可證（他字卷第19、21、23、103至109頁）。
    按「駕駛人駕駛汽車，應遵守道路交通號誌之指示」、「汽
    車行近行人穿越道，遇有行人穿越時，無論有無交通指揮人
    員指揮或號誌指示，均應暫停讓行人先行通過」、「汽車行
    駛時，駕駛人應注意車前狀況及兩車並行之間隔，並隨時採
    取必要之安全措施」，道路交通安全規則第90條第1項、第1
    03條第2項、第94條第3項分別定有明文；被告駕車自應注意
    上開規定，而依上開道路交通事故調查報告表所載，當時天
    候為晴，路面鋪裝柏油，且乾燥、無缺陷、無障礙物，視距
    良好，並無不能注意之情事，竟疏未注意，致肇車禍，其有
    過失甚為顯然。且被告之過失行為與告訴人之傷害結果間，
    具有相當因果關係。本案事證明確，被告犯行洵堪認定，應
    依法論科。
三、論罪科刑及撤銷改判之理由
  ㈠按汽車駕駛人，無駕駛執照駕車、酒醉駕車、吸食毒品或迷
    幻藥駕車、行駛人行道或行經行人穿越道不依規定讓行人優
    先通行，因而致人受傷或死亡，依法應負刑事責任者，加重
    其刑至二分之一，道路交通管理處罰條例第86條第1項定有
    明文。次按刑法總則之加重，係概括性之規定，所有罪名均
    一體適用；刑法分則之加重，係就犯罪類型變更之個別犯罪
    行為予以加重，成為另一獨立之罪名。道路交通管理處罰條
    例第86條第1項關於汽車駕駛人，行經行人穿越道不依規定
    讓行人優先通行，因而致人受傷或死亡，依法應負刑事責任
    者，加重其刑至二分之一之規定，係就刑法（按：108年5月
    29日修正前刑法，下同）第276條第1項之過失致人於死罪、
    同條第2項之業務過失致人於死罪，同法第284條第1項之過
    失傷害（及致重傷）罪、同條第2項之業務過失傷害（及致
    重傷）罪之基本犯罪類型，對於加害人為汽車駕駛人，於從
    事駕駛汽車之特定行為時，於行經行人穿越道之特定地點，
    不依規定讓行人優先通行，因而致人受傷或死亡之特殊行為
    要件予以加重處罰，已就上述刑法第276條第1、2項，同法
    第284條第1、2項各罪犯罪類型變更之個別犯罪行為予以加
    重，而成另一獨立之罪名，自屬刑法分則加重之性質（最高
    法院99年度台非字第198號判決參照）。則道路交通管理處
    罰條例第86條第1項中「無駕駛執照駕車」、「酒醉駕車」
    、「吸食毒品或迷幻藥駕車」、「行駛人行道不依規定讓行
    人優先通行」，既與「行經行人穿越道不依規定讓行人優先
    通行」均屬就刑法第276條第1、2項及同法第284條第1、2項
    各罪犯罪具特殊要件時予以加重處罰之規定，乃就犯罪類型
    變更之個別犯罪行為予以加重，自亦屬刑法分則加重之性質
    而成為另一獨立之罪名。查被告未領有小型車駕駛執照，有
    證號查詢汽車駕駛人資料存卷可考（本院交易字卷第29頁）
    。是核被告所為，係犯道路交通管理處罰條例第86條第1項
    、刑法第284條前段之汽車駕駛人，無駕駛執照駕車、行經
    行人穿越道不依規定讓行人優先通行，因過失傷害人罪；應
    依道路交通管理處罰條例第86條第1項之規定加重其刑。又
    被告雖同時兼有上開2種違規情形，惟僅有1個過失行為，同
    時構成2個加重要件，應僅加重其刑1次。
　㈡再被告肇事後，於犯罪尚未被有偵查權之機關或公務員發覺
    前，親自報警，並向警員表明係肇事者，請警方前往處理，
    而接受裁判，有道路交通事故肇事人自首情形紀錄表、被告
    之道路交通事故談話紀錄表存卷可查（他字卷第71至73、81
    頁），符合自首之要件，為鼓勵其勇於面對刑事責任，並考
    量其節省司法資源，爰依刑法第62條前段之規定減輕其刑，
    並依法先加後減。
　㈢原審認被告犯罪事證明確，予以論罪科刑，判處被告有期徒
    刑4月，如易科罰金，以新臺幣1000元折算1日，固非無見。
    惟查，被告係於其行向之號誌顯示為綠燈直行、左轉燈號並
    未亮起之際，即違反號誌指示，貿然左轉，是被告就本件車
    禍之發生，尚有「未遵守道路交通號誌指示」之過失，原審
    漏未審酌被告此部分過失，自有未洽。又被告之過失情節與
    程度，係刑法第57條第8款「犯罪行為人違反義務之程度」
    之量刑事由，原審漏未斟酌被告尚有「未遵守道路交通號誌
    指示」之過失，致於量刑時未審酌被告此部分違反義務之情
    形，亦有未當。檢察官循告訴人請求上訴意旨認原審未審酌
    被告尚有「未遵守道路交通號誌指示」之過失，並指摘原審
    量刑過輕，為有理由，自應由本院予以撤銷改判。
  ㈣爰審酌被告駕車未遵守道路交通安全規則，因之造成本件車
    禍事故，導致告訴人受有前揭傷害，蒙受身、心痛苦，所為
    實有不該；惟慮其犯後坦承犯行，非無反省，兼衡告訴人所
    受傷勢非輕，及被告迄未能與告訴人達成和解，再斟酌被告
    就本件車禍之過失情節與程度，暨被告自述教育程度國中肄
    業、業水電工、月薪約新臺幣3、4萬元（本院交簡上卷第11
    7至118頁）等一切情狀，量處如主文所示之刑，並諭知易科
    罰金之折算標準，以資懲儆。
據上論斷，應依刑事訴訟法第455條之1第1項、第3項、第369條
第1項前段、第364條、第299條第1項前段，判決如主文。 
本案經檢察官吳欣恩提起公訴，檢察官林姿妤到庭執行職務。
中　　華　　民　　國　　111 　年　　3 　　月　　1 　　日
                  刑事第六庭  審判長法　官  劉桂金
　　　　　　　　　                  法  官  施又傑
　　　　　　　　　                  法  官  曾淑婷
以上正本證明與原本無異。
本件判決不得上訴。
中　　華　　民　　國　　111 　年　　3 　　月　　1 　　日
                                    書記官  陳柏宏
附表:
編號 傷勢或後遺症 1 腦挫傷 2 頸脊髓損傷 3 頸椎第五節椎板骨折 4 頸椎第五、六、七椎間盤突出 5 右耳及右手肘撕裂傷 6 多處擦傷 7 右側肩部挫傷暨旋轉肌完全撕裂破裂 8 頸源性霍納氏症候群 9 右側瞳孔縮小、眼皮下垂、右側顏面無汗症狀